---
title: "Weather Time Series"
format: html
editor: visual
---

```{r}
#| code-fold: true
#| label: load-packages
#| warning: false
#| message: false


library(tidyverse)
library(ggthemes)
library(RColorBrewer)
library(plotly)
library(pheatmap)
library(corrplot)
library(plotrix)
library(tastypie)

library(gplots)
library(ggmosaic)
library(treemapify)
library(ggridges)
library(ggalluvial)
library(scatterPlotMatrix)

library(readxl)
library(writexl)

library(kableExtra)
library(multcomp)
library(agricolae)
library(factoextra)
library(FactoMineR)
library(lubridate)


# Time series packages
library(rgl)
library(zoo)
library(xts)
library(TSstudio)
library(imputeTS)
library(seasonal)
library(forecast)
library(mFilter)
library(timetk)

```

# Cargamos el conjunto de datos

```{r}
#| code-fold: true

datos <-  read_csv("./Data_input/cleaned_weather.csv")

datos$date <- dmy_hm(datos$date)

glimpse(datos)
# datos$Group <- factor(datos$Group)
# datos$M_F <- factor(datos$M_F)


```

# Gráficas series temporales

```{r}
#| code-fold: true

num_var <- dplyr::select(datos, where(is.numeric)) |> names() 

for (hvar in num_var) {
grafica <- ggplot(datos)+
      geom_line(aes(date, eval(as.name(hvar))), color='firebrick')+ 
        labs(y=hvar)+
        theme_bw()

print(grafica)
}



```

# Scatterplots Temperatura

```{r}
#| code-fold: true
#| warning: false

num_var <- datos |> dplyr::select(p, Tpot:Tlog) |> names()


# Se elaboran todos los scatterplots posibles



  for (val_y in num_var) {
    
  scatter <- ggplot(datos)+
    geom_point(aes(x = T, y = eval(as.name(val_y))), color = "dodgerblue") +
    geom_smooth(aes(x = T, y = eval(as.name(val_y))), method = "lm", color="red2") +
    labs(x = "Temperatura", y = val_y) +
    theme_bw()
    
  print(scatter)
  
}




```

# Temperatura

# Temperatura promedio hora (serie temporal)

```{r}
#| code-fold: true

datos <- datos |> mutate(date_h=floor_date(date, unit="hour"), date_day=date(date), Month=month(date, label=TRUE), Day= wday(date, label=TRUE, abbr=FALSE), Hour=hour(date), .before=1)


Temp_hour <- datos |>  dplyr::group_by(date_h) |> summarise(Temp_prom=mean(T))

ggplot(Temp_hour)+
      geom_line(aes(date_h, Temp_prom), color='firebrick')+ 
        theme_bw()



```

# Temperatura promedio día

```{r}
#| code-fold: true

Temp_day <- datos |>  dplyr::group_by(date_day) |> summarise(Temp_prom=mean(T))

ggplot(Temp_day)+
      geom_line(aes(date_day, Temp_prom), color='firebrick')+ 
        theme_bw()



```

# Distribución temperatura por mes

```{r}
#| code-fold: true

ggplot(datos)+
  geom_boxplot(aes(Month, T, color=Month), show.legend = FALSE)+
  theme_bw()

```

# Temperatura promedio por hora

```{r}
#| code-fold: true

Temp_h <- datos |> dplyr::group_by(Hour) |> summarise(Temp_prom=mean(T))

ggplot(Temp_h)+
  geom_line(aes(Hour, Temp_prom), color="firebrick")+
  theme_bw()

```

# Descomposición función decompose

```{r}
#| code-fold: true


Temp_series <- ts(Temp_day$Temp_prom, start = 2020, frequency = 7)

Temp_dec <- decompose(Temp_series)

autoplot(Temp_dec, color="dodgerblue3")+
        labs(x="Fecha", y="Temperatura")+
        theme_bw()+
        theme(
              plot.title = element_text(size=14),
              axis.text.x=element_text(size=13),
              axis.text.y=element_text(size=12),
              axis.title.x = element_text(face="bold", size=14),
              axis.title.y = element_text(face="bold", size=14),
              strip.text = element_text(size = 13)
                                      )
```

# Descomposición STL

La *Seasonal Decomposition of Time Series by Loess* (STL), es una técnica utilizada para estimar la descomposición de una serie temporal en tres partes: tendencia, estacionalidad y residuo. Es decir, dada una serie de temporal $\{Y_t\}_{t=1}^T$, se expresa

\begin{equation}
Y_t=T_t+S_t+R_t
\end{equation}

Donde:

-   $T_t$ es la componente de la tendencia, que captura el cambio a largo plazo en la serie.

-   $S_t$ es la componente de estacionalidad, capturando los patrones recurrentes que se repiten a intervalos regulares. Por ejemplo, como en el caso de parámetros de calidad del agua; con datos mensuales, la estacionalidad puede capturar efectos que ocurren cada año en un mes específico.

-   $R_t$ es el residuo, que captura el ruido o las irregularidades no explicadas por las componentes de tendencia y estacionalidad.

```{r}
#| code-fold: true

Temp_dec_stl <- stl(Temp_series, s.window = 13)

autoplot(Temp_dec_stl, color="dodgerblue3")+
        labs(x="Fecha", y="Temperatura")+
        theme_bw()+
        theme(
              plot.title = element_text(size=14),
              axis.text.x=element_text(size=13),
              axis.text.y=element_text(size=12),
              axis.title.x = element_text(face="bold", size=14),
              axis.title.y = element_text(face="bold", size=14),
              strip.text = element_text(size = 13)
                                      )
```
